【裁判字號】    89,交訴,202
【裁判日期】    890822
【裁判案由】    過失致死
【裁判全文】
臺灣臺南地方法院刑事判決                        八十九年度交訴字第二二號
    公  訴  人  臺灣台南地方法院檢察署檢察官
    被      告  丁○○
    選任辯護人  查名邦
                曾子珍
右列被告因過失致死案件，經檢察官提起公訴（八十九年度偵字第四六五九號)，本
院判決如左：
    主  文
丁○○因過失致人於死，處有期徒刑壹年玖月。緩刑肆年，緩刑期內付保護管束。
    事  實
一、丁○○未領有自小客車之駕駛執照，於民國（下同）八十九年一月七日凌晨零時
    三十分許，駕駛車牌號碼ＨＪ－四二０八號自小客車（車內載有友人陳南典及鄧
    瑞興），沿台南縣仁德鄉由西向東方向即往媽廟方向行駛，其原應注意汽車行進
    中駕駛人應注意車前狀況，隨時採取必要安全措施及遵守行車速度之限制。而依
    當時情形，又無不能注意之情事，竟疏於注意及此，而貿然以超過每小時七十五
    公里以上之速度行駛（該路段限速四十公里），於途經台南縣仁德鄉○○路一一
    四號前，因車速太快導致車輛失控偏向路旁，車輛右側先撞擊路邊編號後仁高幹
    一０一號電線桿，再猛力撞擊該電線桿東側距離九點四公尺處編號後仁高幹一０
    一之一號電線桿，致前揭車子從中折斷為二部分，陳南典被拋出車外，鄧瑞興、
    丁○○則分別卡在該車駕駛座右側座位及駕駛座上，致陳南典及鄧瑞興均分別受
    有頭、胸、腹及左臂腿挫傷合併骨折、多發性損傷合併內出血，造成陳南典當場
    死亡，鄧瑞興經送醫後仍不治死亡。丁○○亦受有顏面裂傷、右肱神經叢受傷、
    左腿開放性骨折及右腿膝上部截肢之傷害。
二、案經台灣台南地方法院檢察署檢察官據報相驗自動檢舉偵查起訴。
    理  由
一、訊之被告丁○○矢口否認右揭事實，辯稱：車禍當日駕車之人係死者鄧瑞興，駕
    駛座右側為陳南典，伊則坐在車子後座，並非由伊駕駛，至於為何發生車禍伊不
    清楚，伊車禍發生後醒來就不記得了云云。經查：
（一）本件車禍肇事當時，陳南典被拋出車外，並當場死亡，有道路交通事故調查表
      在卷可按，且被告稱車輛由鄧瑞興駕駛云云，並未稱駕駛者為陳南典，再參諸
      本院審理中傳訊之證人甲○○（住於車禍發生地點附近，為最先到達現場之人
      ）、警員丙○○（最告抵達現場處理車禍之員警）、乙○○（現場之救護車司
      機）均證稱被告及鄧瑞興肇事後二人係緊靠在一起，位置在車輛前座觀之，本
      件駕駛者絕非陳南典，應堪認定，有疑義者為究竟肇事當時駕駛者係鄧瑞興或
      本案被告丁○○？依卷附道路交通事故調查表所示，車號ＨＪ－四二０八號自
      小客車於肇事時，係由西向東方向行駛，並在快車道至遭撞擊之第一根電線桿
      編號後仁高幹一０一號電線桿間，留下長達三十四點六公尺之剎車痕，故第一
      次撞擊點當在該電線桿處，惟該車在第一次撞擊後又偏轉並再次撞擊該電線桿
      後方（東向）九點四公尺處編號後仁高幹一０一之一號電線桿，該車並於第二
      次撞擊後折斷為前後二部分，而停在第二根電線桿處，以前述剎車痕長度推斷
      當時之車速應達每小時七十五公里以上，如該車係以上揭速度正面撞擊電線桿
      ，則車輛正面必受創嚴重，且應卡在該電線桿或停留其附近，然由卷附車損照
      片，該車前車頭受創程度遠不如車身嚴重，且車輛又偏轉再撞擊第二根電線桿
      ，足證該車係側面碰撞第一根電線桿，以該車於車道行駛時係右側靠近路旁電
      線桿，且駕駛者位置在車輛左側，肇事時駕駛者通常採取對其較有利之避險方
      式判斷，該車右側為第一次撞擊點應較合理，而鄧瑞興如係駕駛者，因在車輛
      左側之故，第一次撞擊時所受傷害應非最嚴重者，然鄧瑞興右腳卻當場斷落在
      第一根電線桿前，有道路交通事故調查表在卷可稽，故鄧瑞興應係坐於駕駛座
      右側之位置。
（二）又檢察官曾至車禍現場實施勘驗，製有勘驗筆錄在卷可憑，並當場取得駕駛座
      椅背之枕頭套上所遺留之血跡與被告丁○○及死者陳南典、鄧瑞興三人之血跡
      送驗，證實血型反應與被告丁○○相符，此有內政部警政署刑事警察局鑑驗書
      在卷足稽，果如被告所辯係坐在車內後座，則被告之血跡斷不至於殘留於駕駛
      座椅背之枕頭套上，被告雖辯稱：伊於案發當時係坐在車內後座，因車輛向前
      猛衝之結果，導致伊向前碰撞前座駕駛座枕頭套因而嘴角裂傷流血，故伊血跡
      應係當時殘留於枕頭套云云，惟鄧瑞興如若於肇事當時確坐於駕駛座上，以鄧
      瑞興後腦部有大面積挫裂傷之傷勢來看（詳台灣台南地方法院檢察署八十九年
      度相字第一二七號相驗卷第四十七頁鄧瑞興驗斷書），其血跡必然會留在駕駛
      座之枕頭套上，然檢驗結果，如前鑑驗書所述駕駛座座椅之枕頭套上並無鄧瑞
      興之血跡反應，足證鄧瑞興絕非肇事當時之駕駛者，本件車禍之駕駛者應係被
      告無誤，被告前揭所辯，與事證不符，顯係事後圖卸刑責之詞，不足採信。
（三）按駕駛人應注意車前狀況，隨時採取必要之安全措施。在市區道路，行車速度
      時速不得超過四十公里。道路交通安全規則第九十四條第三項及第九十三條第
      一項第一款分別定有明文。被告駕車自應注意上述道路交通安全規定，肇事彼
      時，被告亦無不能注意之情事。竟疏未注意及此，而貿然快速前行致撞及路邊
      之電線桿。可見被告之駕車失當行為，顯有過失。而其過失駕車肇事行為與被
      害人鄧瑞興及陳南典之死亡結果間，自有相當因果關係。本件事證已臻明確，
      被告過失之犯行，洵堪認定。
二、核被告丁○○所為，係犯刑法第二百七十六條第一項之過失致死罪。被告一過失
    行為，致使被害人二人死亡，為想像競合犯，應依刑法第五十五條之規定，從一
    重之過失致人於死罪處斷。爰審酌被告之品行、應負過失責任之程度、造成被害
    人死亡之結果、犯後未能坦承犯行及其他一切情狀，量處有期徒刑一年九月，以
    資懲儆。末查被告素行良好，並無前科，此有本院被告全國前案紀錄表一紙在卷
    可稽，其因一時疏忽肇事，且被告亦因此車禍身罹重傷，被告經此教訓，當能知
    所警惕，信無再犯之虞，本院因認對被告所所宣告之刑以暫不執行為適當，爰併
    宣告緩刑四年，緩刑期內並付保護管束，用昭自新，並觀後效。
據上論斷，應依刑事訴訟法第二百九十九條第一項前段，刑法第二百七十六條第一項
，第五十五條、第七十四條第一款、第九十三條第一項，罰金罰鍰提高標準條例第一
條前段，判決如主文。
本案經檢察官胡平貴到庭執行職務。
中    華    民    國      八十九      年      八      月      二十二    日
                                臺灣臺南地方法院交通法庭
                                      法  官  黃  光  進
右正本證明與原本無異。
如不服本判決，應於判決送達後十日內向本院提出上訴狀( 應附繕本 )。
                                      書記官  黃  富  煜
中    華    民    國      八十九      年      八      月      二十二    日
附錄本案論罪科刑法條全文
刑法第二百七十六條第一項：
因過失致人於死者，處二年以下有期徒刑、拘役或二千元以下罰金。


司法院資訊處製作；財團法人民間司法改革基金會備份。
